【裁判字號】    92,簡上,79
【裁判日期】    920627
【裁判案由】    清償債務
【裁判全文】
臺灣高雄地方法院民事判決                          九十二年度簡上字第七九號
    上  訴  人  乙○○即富生藥材服務行
    被上訴人    甲○○即高誠貿易行
右當事人間請求清償債務事件，上訴人對於中華民國九十一年十二月十七日本院高雄
簡易庭九十一年度雄簡字第四三七號第一審判決提起上訴，本院判決如左：
    主      文
上訴駁回。
第二審訴訟費用由上訴人負擔。
    事    實
甲、上訴人方面：上訴人未於言詞辯論期日到場，惟以書狀陳述如左：
      除與原判決記載相同者，茲予引用之外，補稱：
（一）被上訴人於民國九十年六月七日、同年月十九日向上訴人購買中藥貨物數批，
      計新臺幣（以下同）七十萬元，並非被上訴人所稱之七十六萬元，該多出之六
      萬元，被上訴人於臺中地方法院檢察署（以下簡稱臺中地檢署）九十一年度偵
      字第一九五五七號案件偵查中，說詞反覆，先稱：六萬元為臺灣中小企業銀行
      潭子分行兩張支票（支票號碼ＡＰ0000000號及ＡＰ一四一八八一號，
      票面金額共計七十萬元）之利息，但前述支票均未到期，何來利息，後又稱：
      六萬元為假扣押執行程序之律師費用，然執行當時被上訴人乃親自到場執行，
      並未委託律師，故無律師費用可言。
（二）上訴人所交付如附表所示支票三張到期時，被上訴人與林泰全私相授受利息，
      而未將上述三張支票提示，亦未告知上訴人，致上訴人於票載發票日後繼續交
      貨予林泰全，造成上訴人嚴重損失。
（三）台中地檢署檢察官就該署九十一年度偵字第六五五九號案件處分不起訴，係因
      檢察官未傳訊上訴人及上訴人聲請傳訊之證人，上訴人不服，另提出告訴，即
      首述偵查案件，證人林天助於該案中證實被上訴人有恐嚇之事實，且被上訴人
      當庭兩度向該證人出言恐嚇，並有錄音帶及在場之檢察官、書記官、法警可為
      證明。
三、證據：援用原審所提出之證據。
乙、被上訴人方面：
一、聲明：如主文所示。
二、陳述：除與原判決記載相同者，茲予引用之外，補稱：
（一）系爭和解書係兩造於臺灣臺中地方法院（以下簡稱臺中地院）實施假扣押強制
      執行程序（九十年度執全字第四○二九號）時所簽訂，有書記官、上訴人之員
      工及臺中縣警察局豐原分局頭家派出所員警林芳江在場，依常理判斷，系爭和
      解書當無可能係一方受脅迫或詐欺而簽立。又上述假扣押債權額固係七十萬元
      ，惟被上訴人要求上訴人多負擔執行費用等共六萬元，上訴人也有答應。
（二）和解時上訴人所交付之七張支票，僅如附表所示三張未獲兌現，如被上訴人有
      恐嚇情事，上訴人豈會兌現其餘四張支票。
三、證據：援用原審所提出之證據。
丙、本院依職權調取臺中地檢署九十一年度偵字第一九五五七號不起訴處分書及九十
    一年度偵字第六五五九號案卷。
    理    由
一、本件上訴人乙○○經合法通知，無正當理由未於言詞辯論期日到庭，核無民事訴
    訟法第三百八十六條所定各款情形，爰依被上訴人之聲請，由其一造辯論而為判
    決。
二、被上訴人起訴主張：上訴人於九十年六月七日、十九日向被上訴人購買中藥貨物
    數批，金額合計為七十萬，嗣兩造於九十年九月十一日臺中地院實施假扣押強制
    執行程序時達成和解，並簽立系爭和解書，和解內容為上訴人同意給付被上訴人
    現金十七萬二千九百元，票款五十八萬七千一百元，日後兩造若因系爭和解書衍
    生訴訟，上訴人應負擔被上訴人所支出之律師費用等，上訴人並當場交付第三人
    所簽發之支票七紙（含如附表所示支票三紙）予被上訴人。詎如附表所示支票三
    紙經被上訴人於九十年十二月十四日提示，均未獲兌現，嗣屢經被上訴人催討，
    上訴人均拒不付款，爰依系爭和解契約，請求上訴人給付三十萬元（即上述三紙
    支票面額）及本件訴訟律師費用五萬元等語。
三、上訴人則以：兩造間之債務只有七十萬元，但和解書上記載為七十六萬元，多出
    之六萬元並非支票利息，亦非律師費用，上訴人係遭受被上訴人及陪同其前來之
    楊尚學脅迫才簽訂系爭和解書等語，資為抗辯。
四、兩造不爭之事項：
（一）上訴人於九十年六月七日、同年月十九日向被上訴人購買中藥材數批，金額共
      計七十萬元。
（二）兩造於九十年九月十一日台中地院實施假扣押強制執行程序（該院九十年度執
      全字第四０二九號）之際達成和解，並簽立系爭和解書，和解內容為上訴人同
      意給付被上訴人現金十七萬二千九百元、票款五十八萬七千一百元，日後若因
      系爭和解事宜衍生訴訟，上訴人並應負擔被上訴人所支付之律師費等一切費用
      。上訴人並交付第三人簽立之支票七紙（含如附表所示三紙）予被上訴人。
（三）被上訴人因本件訴訟支出律師費用五萬元。
五、被上訴人主張兩造於右述時地簽立系爭和解書，上訴人並交付第三人簽發之支票
    七紙，其中如附表所示三紙屆期經提示均未獲兌現等事實，業據提出系爭和解書
    一件、支票暨退票理由單各三紙為證，上訴人固不否認其真正，惟以前揭情詞置
    辯。經查：
（一）按當事人主張有利於己之事實，就其事實有舉證之責任，民事訴訟法第二百七
      十七條定有明文。上訴人主張其係受脅迫始簽立系爭和解契約書，自應就此有
      利於己之權利障礙事由負舉證責任。而迄至本件言詞辯論終結時止，上訴人均
      未能舉證證明其於簽立系爭和解書時確有受被上訴人脅迫情事。
（二）反之，上開假扣押強制執行程序實施時，除兩造外，尚有執行書記官、警員林
      芳江及陪同被上訴人指封之法務助理楊尚學在場等情，為兩造所不爭。而上開
      假扣押強制執行程序之執行筆錄記載：「... 二、提示執行名義，兩造現場研
      議結果，和解成立。三、債權（人）代理人稱：本件無假扣押執行之必要，請
      求撤回，並發給未執行證明。四、債務人稱：沒有意見，已經和解。」等詞，
      此經原審調取上開假扣押事件卷並影印附卷可參，依上開執行筆錄內容，無從
      認被上訴人有何施加脅迫之情事。又警員林芳江於台中地檢署偵查中亦證稱：
      於執行查封當時，均未看到被告有何強暴、脅迫告訴人和解之情等語，此有台
      中地檢署九十一年偵字第一九五五七號不起訴處分書在卷可按。再者，楊尚學
      於上開檢察署偵查中亦證述：「（你們當時有無恐嚇他？）沒有」等詞，此經
      本院調取該署九十一年度偵字第六五五九號詐欺等偵查案卷核閱屬實。至上訴
      人於原審另稱：被上訴人之前就有來恐嚇我等語，惟被上訴人否認，上訴人亦
      未能舉證以實其說，自無足採。據上，足認簽立系爭和解書之時或之前，被上
      訴人或陪同其前往之人均無對上訴人施加強暴、脅迫。
（三）參以，上訴人於和解當場交付現金十七萬二千元及第三人簽發之支票七紙，除
      如附表所示三支紙票未獲兌現外，其餘均獲付款，此有票據代收簿影本二件附
      於原審卷可按，且為上訴人所不爭，而徵諸常理，倘上訴人果係受脅迫而簽立
      系爭和解書，豈有不於事過後即循民、刑法律途徑解決，反而延宕約半年，坐
      任其餘四紙面額合計約二十八萬元之支票兌現後，始於本件訴訟中抗辯遭受脅
      迫？是益見上訴人簽立系爭和解書之際，並未遭受強暴、脅迫。
六、綜上所述，上訴人主張其係受脅迫而簽立系爭和解書等情，難認為真。被上訴人
    依系爭和解書請求上訴人給付欠款三十萬元、律師費五萬元，及分別自起訴狀及
    追加起訴狀繕本送達翌日即九十一年二月二十一日、同年七月三十一日起至清償
    日止，按週年利率百分之五計算之利息，洵屬有據，應予准許。原審為上訴人敗
    訴之判決，並無違誤，上訴人仍執前詞指摘原判決不當，求予廢棄，為無理由，
    應予駁回。
七、結論：本件上訴為無理由，依民事訴訟法第三百八十五條第一項前段、第四百三
    十六條之一第三項、第四百四十九條第一項、第七十八條，判決如主文。
中      華      民      國    九十二    年      六    月    二十七      日
                                  臺灣高雄地方法院民事庭第一庭
~B審判長法      官     林紀元
~B      法      官     許政賢
~B      法      官     甯  馨
右為正本係照原本作成。
本判決不得上訴。
中      華      民      國    九十二    年      六    月    二十七      日
~B      法院書記官     林麗文
附表：
┌──┬───────┬──────┬────┬────┬───────┐
│編號│發    票    人│付 款 銀 行 │ 面  額 │發 票 日│票       號   │
│    │              │            │(新台幣)│        │              │
├──┼───────┼──────┼────┼────┼───────┤
│ １ │中草堂企業有限│華南商業銀行│100,000 │90.11.10│  DC0000000   │
│    │公司林三成（即│大里分行    │        │        │              │
│    │林泰全）      │            │        │        │              │
├──┼───────┼──────┼────┼────┼───────┤
│ ２ │同右          │同右        │129,290 │90.11.10│  DC0000000   │
├──┼───────┼──────┼────┼────┼───────┤
│ ３ │同右          │同右        │ 70,710 │90.11.10│  DC0000000   │
└──┴───────┴──────┴────┴────┴───────┘


司法院資訊處製作；財團法人民間司法改革基金會備份。
